臺灣臺中地方法院刑事判決　　　　　　 100年度訴字第1087號
公　訴　人　臺灣臺中地方法院檢察署檢察官
被　　　告　林泰華
上列被告因違反毒品危害防制條例案件，經檢察官提起公訴（10
0 年度毒偵字第800 號），被告於本院準備程序中就被訴之事實
為有罪之陳述，經本院合議庭裁定由受命法官獨任進行簡式審判
程序審理，判決如下：
    主      文
林泰華施用第一級毒品，處有期徒刑壹年貳月；扣案海洛因貳包
（含包裝袋貳個，海洛因粉末含袋重共計肆點伍公克）沒收銷燬
、電子磅秤壹臺沒收。
    犯罪事實及理由
壹、程式方面
    按刑事訴訟法第273 條之1第1項規定：除被告所犯為死刑、
    無期徒刑、最輕本刑為3 年以上有期徒刑之罪或高等法院管
    轄第一審案件者外，於審判期日前之程序進行中，被告先就
    被訴事實為有罪之陳述時，審判長得告知被告簡式審判程序
    之旨，並聽取當事人、代理人、辯護人及輔佐人之意見後，
    裁定進行簡式審判程序。查本案被告林泰華被訴違反毒品危
    害防制條例案件，非前開不得進行簡式審判程序之案件，經
    被告於本院準備程序時就被訴之事實為有罪之陳述，且經本
    院告知被告簡式審判程序之旨，聽取被告及檢察官之意見後
    ，爰依刑事訴訟法第273 條之1 第1 項規定裁定改依簡式審
    判程序審判之，先予敘明。
貳、實體方面
一、犯罪事實：
（一）林泰華前於民國87年間，因施用毒品案件，經本院裁定觀
      察、勒戒後，認無繼續施用毒品之傾向，於88年1 月6 日
      出所，且於88年1 月19日因期滿執行完畢，並經臺灣臺中
      地方法院檢察署檢察官於88年1 月5 日，以87年度偵字第
      27404 號為不起訴處分確定。復於88年間，因販賣第二級
      毒品及收受贓物案件，經臺灣高等法院臺中分院判處有期
      徒刑10年、3 月，應執行有期徒刑10年1 月確定（下稱第
      1 案）。於同年間，因施用毒品案件，經本院裁定觀察、
      勒戒後，認無繼續施用毒品之傾向，於88年2 月12日出所
      ，且於88年3 月2 日因期滿執行完畢，並經臺灣臺中地方
      法院檢察署檢察官於88年2 月12日，以88年度偵字第4305
      號為不起訴處分確定。同年間再犯施用第一、二級毒品案
      件，經送戒治處所強制戒治，於89年3 月2 日停止處分出
      監並付保護管束，並經本院以88年度訴字第1735號判處有
      期徒刑7 月、4 月，應執行有期徒刑10月確定（下稱第2
      案）；嗣於上開觀察勒戒、強制戒治執行完畢釋放後5 年
      內之89年間，因施用毒品案件，經撤銷保護管束令入戒治
      處所施以強制戒治，於90年1 月26日強制戒治執行完畢，
      並經本院以89年度訴字第1648號判處有期徒刑1 年1 月、
      6 月，應執行有期徒刑1 年6 月確定（下稱第3 案）。於
      89年間，因轉讓第二級毒品案件及違反槍砲彈藥刀械管制
      條例案件，經本院以89年度訴字第1952號分別判處有期徒
      刑10月、3 月，應執行有期徒刑1 年確定（下稱第4 案）
      。上開第1 至4 案件嗣經本院以96年度聲減字第4691號裁
      定合併定其應執行刑為有期徒刑10年6 月確定，甫於98年
      9 月15日縮短刑期假釋付保護管束出監，現於假釋期間（
      本件不構成累犯）。詎其猶未悛悔警惕，明知海洛因、甲
      基安非他命係毒品危害防制條例所列之第一、二級毒品，
      不得施用及持有，仍基於施用第一級毒品海洛因（下稱海
      洛因）及第二級毒品甲基安非他命（下稱甲基安非他命）
      之犯意，於100 年2 月17日下午5 時許，在其位於臺中市
      ○區○○路1 段58之3 號11樓之7 租屋處內，以將海洛因
      、甲基安非他命同時放入玻璃球裡燒烤後吸食煙霧之方式
      ，同時施用海洛因及甲基安非他命1 次。嗣於100 年2 月
      18日凌晨3 時許，在中華路與公園路口全家便利商店前，
      經臺中市政府警察局刑事警察大隊偵二隊持搜索票執行線
      上查緝時查獲，並當場在林泰華所駕駛之車牌號碼6431-B
      8 號車輛上扣得海洛因2 包（含包裝袋2 個，海洛因粉末
      含袋重共計4.5 公克）、FM2 藥丸1 包（含袋重4.5 公克
      ）、電子磅秤1 台及行動電話1 支（含門號0000000000號
      SIM 卡1 張）等物，另於其上開租屋處內扣得門號000000
      0000號SIM 卡1 張。並經其同意採其尿液檢驗後，鑑驗結
      果呈嗎啡、可待因、安非他命及甲基安非他命陽性反應而
      悉上情。
（二）案經臺中市政府警察局移送臺灣臺中地方法院檢察署檢察
      官偵查起訴。
二、上開犯罪事實，業經被告林泰華於偵查中、本院準備程序及
    審理時均坦承不諱，且被告同意於前開時間採集之尿液經送
    驗，結果呈嗎啡、可待因、安非他命及甲基安非他命陽性反
    應乙節，復有中山醫學大學附設醫院檢驗科藥物檢測中心10
    0 年3 月3 日尿液檢驗報告、臺中市警察局刑事警察大隊委
    託檢驗尿液代號與真實姓名對照表各1 份，是其確有同時施
    用海洛因及安非他命之犯行至明。故被告前開自白核與事實
    相符，堪予採信。本案事證已臻明確，被告犯行洵堪認定，
    應依法論科。
三、按觀察、勒戒或強制戒治執行完畢釋放後，5 年內再犯施用
    第一、二級毒品之罪者，檢察官應依法追訴，毒品危害防制
    條例第23條第2 項定有明文；次按修正毒品危害防制條例就
    施用毒品者，僅於「初犯」及「5 年後再犯」二種情形，有
    其追訴條件之限制，即須於初犯經觀察、勒戒或強制戒治釋
    放後，5 年內均無施用毒品之行為，始能認其前所實施之觀
    察、勒戒或強制戒治已足遮斷毒癮，而得於5 年後再犯時，
    再予適用初犯之規定，重行觀察、勒戒等程式；倘5 年內已
    經再犯，被依法追訴處罰，縱其第3次（或第3次以上）施用
    毒品之時間在初犯釋放5年以後，即與「5年後再犯」之情形
    有別，且因已於「5 年內再犯」，顯見其再犯率甚高，原實
    施觀察、勒戒或強制戒治，已無法收其實效，而無5 年戒斷
    期之存在，自無再經觀察、勒戒及強制戒治之必要，應由檢
    察官逕行起訴；最高法院著有95年度台非字第59號判決、95
    年度台非字第65號判決意旨可供參照。查本案被告有如犯罪
    事實欄所載之觀察勒戒、強制戒治及刑之執行等情，此有臺
    灣高等法院被告前案紀錄表等在卷可稽，是被告於觀察勒戒
    執行完畢釋放後之5 年內，既仍有前揭多次施用毒品案件，
    並均經法院判決確定。依諸前開條例規定及最高法院判決意
    旨，因被告在觀察勒戒執行完畢釋放後之5 年內，業有施用
    毒品之行為，則被告本次於100 年2 月17日下午5 時許所為
    之施用第一、二級毒品行為，即與5 年後再犯之情形有別，
    無再經觀察、勒戒或強制戒治之必要，應由檢察官逕行起訴
    ，附此敘明。
四、核被告林泰華所為，係犯毒品危害防制條例第10條第1 項之
    施用第一級毒品罪及同條第2 項之施用第二級毒品罪。其施
    用第一、二級毒品前持有第一、二級毒品之低度行為經施用
    之高度行為所吸收，均不另論罪。復被告上開犯行，係以一
    行為同時觸犯施用第一、二級毒品罪，為想像競合犯，依刑
    法第55條規定，應從重之施用第一級毒品罪處斷。爰審酌被
    告有如犯罪事實欄所示之施用毒品而經觀察勒戒、強制戒治
    及執行刑罰之紀錄，有上開前案紀錄表可參，詎其猶未悛悔
    警惕，再犯本案施用毒品之罪，顯未因前所受之觀察勒戒、
    強制戒治及刑罰執行而決心改過，矯正其行；再者，被告施
    用毒品不但足以導致精神障礙、性格異常，甚至造成生命危
    險，戕害個人身心健康，對社會治安可能之危害程度非輕，
    並斟酌其同時施用第一、二級毒品為多重毒品濫用之行為，
    相較於單純施用同一毒品的行為，該罪質顯然較重，並斟酌
    其施用毒品之次數及犯罪後坦承犯行，態度尚佳及其犯罪動
    機、目的、手段；再考之被告為高中肄業之智識程度、生活
    狀況為貧寒【參見被告警詢調查筆錄（第1 次）受詢問人欄
    之記載】，及公訴人當庭具體求刑等一切情狀，量處如主文
    所示之刑，以示儆懲。
五、另按毒品危害防制條例第17條所稱「供出毒品來源，因而破
    獲者」，係指被告供出毒品來源之有關資料，諸如前手之姓
    名、年籍、住居所、或其他足資辨別之特徵等，使調查或偵
    查犯罪之公務員因而對之發動調查或偵查並破獲者而言。申
    言之，被告之「供出毒品來源」，與調查或偵查犯罪之公務
    員對之發動調查或偵查並進而破獲之間，論理上須具有先後
    且相當之因果關係，固非謂被告一有「自白」、「指認」毒
    品來源之人，而破獲在後，即得依上開規定予以減刑。（最
    高法院98年度台上字第6331號判決意旨參照）。經查，被告
    供陳其於警查獲後有供出其所施用之毒品來源，然經本院函
    詢臺灣臺中地方法院檢察署本件被告是否有供出毒品來源，
    因而查獲其他正犯或共犯之情形，經該署函覆被告並無供出
    毒品來源，因而查獲其他正犯或共犯之情形，有臺灣臺中地
    方法院檢察署100年5月17日中檢輝棠100毒偵800字第081753
    號函1 份在卷可稽，是尚難認被告符合上開毒品危害防制條
    例第17條第1 項之減刑規定；又於被告到案前，員警既已知
    悉被告涉有施用毒品之罪嫌，此有臺中市政府警察局刑事警
    察大隊偵二隊偵查佐劉琮銘職務報告書1 份在卷可參，是本
    案亦無刑法62條前段自首減刑規定之適用，併此敘明。
六、扣案之海洛因2 包（含包裝袋2 個，海洛因粉末含袋重共計
    4.5 公克），為查獲之毒品，不問屬於犯人與否，應依毒品
    危害防制條例第18條第1 項前段規定，於該罪名主文項下宣
    告沒收銷燬；而扣案之上開海洛因包裝袋2 個，因現今採用
    之鑑驗方式，包裝袋仍會殘留微量毒品而無法將之完全析離
    ，此為法院審理毒品案件時所已知，則上開扣案之包裝袋既
    無法與上開毒品完全析離，自應包含於上開毒品，一併宣告
    沒收銷燬。扣案之電子磅秤1 臺，業據被告於本院審理時供
    稱：電子磅秤1 臺是伊要用以秤重的，買的時候要確認毒品
    的數量等語（見本院卷第21頁反面），足認上開電子磅秤1
    臺，確係被告所有，且係供其施用毒品所使用之物，爰依刑
    法第38條第1項第2款之規定併予宣告沒收之。至扣案之行動
    電話1支（含門號0000000000號SIM卡1張）、門號000000000
    0號SIM卡1 張，雖為被告所有，業經被告自承在卷，然依本
    案卷內證據無從證明上開行動電話係供本案被告施用毒品所
    用之物，亦無從證明與本案施用毒品案件有所關聯，不予宣
    告沒收之。
據上論斷，應依刑事訴訟法第273條之1第1項、第299條第1 項前
段，毒品危害防制條例第10條第1項、第2項、第18條第1 項前段
，刑法第11條、第55條、第38條第1項第2款，判決如主文。
本案經檢察官廖聖民到庭執行職務。
中    華    民    國   100    年    5     月    30    日
                  刑事第二庭  法  官  潘曉玫
以上正本證明與原本無異。
如不服本判決應於收受判決後10日內向本院提出上訴書狀，並應
敘述具體理由；其未敘述上訴理由者，應於上訴期間屆滿後20日
內向本院補提理由書（均須按他造當事人之人數附繕本）「切勿
逕送上級法院」。
                              書記官  張齡方
中    華    民    國   100    年    5     月    30    日
附錄本案論罪科刑法條全文：
毒品危害防制條例第十條
施用第一級毒品者，處六月以上五年以下有期徒刑。
施用第二級毒品者，處三年以下有期徒刑。